【裁判字號】    97,訴,414
【裁判日期】    971027
【裁判案由】    偽造文書等
【裁判全文】
臺灣高雄地方法院刑事判決               97年度訴字第414號
公  訴  人  臺灣高雄地方法院檢察署檢察官
被      告  乙○○即張志明）.
上列被告因偽造文書等案件，經檢察官提起公訴（96年度偵字第
32590 號），嗣因被告就被訴事實為有罪之陳述，本院經聽取當
事人之意見後，裁定改依簡式審判程序進行，判決如下：
    主  文
乙○○連續犯行使偽造私文書罪，處有期徒刑拾月，減為有期徒
刑伍月，如易科罰金，以銀元佰元即新臺幣玖佰元折算壹日。
    事  實
一、乙○○係高雄縣仁武鄉○○路225 號汎達食品股份有限公司
    （下稱汎達公司）之業務員，明知其財務狀況已甚困窘而無
    支付能力，因急需款項週轉，竟利用曾持汎達公司之客票向
    林含笑調借現金之機會，基於意圖為自己不法所有及行使偽
    造文書犯意之概括犯意，於民國94年底起至95年2 、3 月間
    某日止，明知附表一及二所示之支票非汎達公司之客票，在
    未徵得汎達公司同意，盜用汎達公司印章之印文，在附表一
    所示之支票上支票背面背書欄上偽造汎達公司之背書，以表
    示汎達公司於該支票背書負擔保支票債務之意思，而連續偽
    造各該私文書後，再持上開偽造汎達公司背書之支票及附表
    二所示之支票，連續向林含笑詐稱各該支票係汎達公司之客
    票，因有週轉需要等語，向林含笑調借現金，而行使持附表
    一所示之偽造汎達公司背書之私文書，足生損害於汎達公司
    ，並使林含笑誤以為上開附表一之支票背書確係汎達公司所
    為而陷於錯誤，於收下附表一及二所示之支票共19紙後，如
    數貸與現金共新台幣（下同）1,379,190 元予乙○○，嗣上
    開支票期限屆至，經林含笑提示均遭退票，林含笑乃轉而向
    汎達公司負責人丙○○追索，始悉上情。
二、案經汎達公司訴由臺灣高雄地方法院檢察署檢察官偵查起訴
    。
    理  由
一、本件被告乙○○所犯為死刑、無期徒刑或最輕本刑為3 年以
    上有期徒刑以外之罪，其於準備程序中就被訴事實為有罪之
    陳述，經法官告知簡式審判程序之旨，並聽取公訴人之意見
    後，依刑事訴訟法第273 條之1 第1 項規定，經合議庭裁定
    由受命法官獨任進行簡式審判程序，合先敘明。
二、上揭事實，業據被告於本院審理時坦承不諱，核與證人即汎
    達公司之法定代理人丙○○指訴之情節相符，並經證人即汎
    達公司之會計陳姿羽、被害人林含笑於偵查中證述無訛，復
    有確認書影本1 紙、附表一及二所示支票影本、退票理由單
    各1 份、台灣票據交換所高雄市分所97年8 月22日台票高字
    第1411號函暨附件、台灣票據交換所97年8 月21日台票總字
    第0970006243號函暨附件及台灣票據交換所台中市分所97年
    8 月22日台票中字第970517號函等附卷可稽，是被告之自白
    與事實相符，應足採信。本件事證明確，被告犯行堪以認定
    ，應依法論科。
三、論罪科刑：
(一)、被告行為後，刑法、刑法施行法分別於94年2 月2 日、95年
    6 月14日修正公布，並均自95年7 月1 日施行，參酌最高法
    院95年5 月23日刑事庭第8 次會議決議，應依刑法第2 條第
    1 項之規定，為下列新舊法比較：
１、修正前刑法第33條第5 款規定：「罰金：1 元以上。」修正
    後該款規定「罰金：新台幣1000元以上」，是比較新舊法結
    果，以舊法較有利於行為人。
２、修正前具有刑法第55條牽連犯之關係者，從一重處斷，具有
    刑法第56條連續犯之關係者，則以一罪論，然修正後之刑法
    業已刪除第55條牽連犯及第56條連續犯之規定，則被告所犯
    數罪即應依修正後之數罪併罰之規定分論併罰。此刪除雖非
    犯罪構成要件之變更，但顯已影響被告刑罰之法律效果，自
    屬法律有變更，仍應比較新舊法之規定。是比較結果，修正
    後之規定並非較有利於被告。
３、經綜合比較結果，新法對被告並非有利，應依刑法第2 條第
    1 項前段之規定，適用行為時法即修正前之刑法處斷之。
(二)、按盜蓋印章於支票之背面即係偽造背書，其性質係偽造私文
    書，不待依習慣或特約，即足認定其用意之表示（最高法院
    64年台上字第1579號判例意旨參照）。查本件被告盜蓋告訴
    人汎達公司之印章於附表一所示支票，用以表示告訴人背書
    ，再持向林含笑調借現金，顯係對該支票內容有所主張，應
    已達於行使之程度，自足生損害於告訴人。核被告所為，係
    犯刑法第216 條、第210 條之行使偽造私文書罪及同法第
    339 條第1 項之詐欺取財罪。被告盜蓋汎達公司印章，係其
    偽造私文書之部分行為；其偽造私文書後復持以行使，偽造
    私文書之低度行為，復為行使之高度行為所吸收，均不另論
    罪。又被告多次行使偽造私文書及詐欺取財之犯行，各均時
    間緊接，觸犯構成要件相同之罪名，顯係各基於概括犯意為
    之，均應依修正前刑法第56條之連續犯規定，各論以一罪，
    並依法加重其刑。又被告所犯上開2 罪，有方法結果之關係
    ，為牽連犯，應依修正前刑法第55條規定，從一重之連續行
    使偽造私文書罪論處。爰審酌被告竟利用前曾持汎達公司之
    客票向林含笑調借現金之機會，向林含笑佯稱附表一及二所
    示之支票係汎達公司之客票，施用詐術取得1,379,190 元，
    且在附表一所示之支票盜蓋汎達公司之印章，足以生損害於
    汎達公司，並損害債權人林含笑之利益，且犯後迄今亦未與
    汎達公司、林含笑達成民事上和解，惟念及其犯後曾償還林
    含笑約100,000 元，業經林含笑於偵查中證述明確（詳偵卷
    第90頁），並坦認犯行，犯後態度良好等一切情狀，量處主
    文所示之刑。至被告在附表一所示之支票背面盜蓋之「汎達
    公司」印文各3 枚，係被告未經授權盜用汎達公司之真正印
    章，非屬偽造之印文，自無庸依刑法第219 條規定宣告沒收
    （最高法院48年臺上字第113 號判例意旨參照）。又被告所
    為上開犯行，其犯罪時間在96年4 月24日以前，依中華民國
    96年罪犯減刑條例第2 條第1 項第3 款、第7 條之規定，減
    其宣告刑，而被告行為時之刑法第41條第1 項前段規定：「
    犯最重本刑為5 年以下有期徒刑以下之刑之罪，而受6 個月
    以下有期徒刑或拘役之宣告，因身體、教育、職業、家庭之
    關係或其他正當事由，執行顯有困難者，得以1 元以上3 元
    以下折算1 日，易科罰金。」關於易科罰金之折算標準，修
    正前罰金罰鍰提高標準條例第2 條前段（自95年7 月1 日起
    已刪除）規定，就其原定數額提高為10 0倍折算1 日，則
    本件被告行為時之易科罰金折算標準，應以銀元300 元折算
    1 日，經折算為新臺幣後，即應以新臺幣900 元折算1 日。
    惟刑法第41條已於94年1 月7 日修正、同年2 月2 日公布，
    並自95年7 月1 日開始施行，修正後該條第1 項前段規定為
    ：「犯最重本刑為5 年以下有期徒刑以下之刑之罪，而受6
    個月以下有期徒刑或拘役之宣告者，得以新臺幣1 千元、2
    千元或3 千元折算1 日，易科罰金。」比較修正前後易科罰
    金之折算標準，以修正公布施行前之規定較有利於被告，自
    應依刑法第2 條第1 項前段，適用修正前刑法第41條第1 項
    前段規定，諭知易科罰金折算標準。
據上論斷，應依刑事訴訟法第273 之1 第1 項、第299 條第1 項
前段，刑法第2 條第1 項前段、（修正前）第56條、第216 條、
第210 條、第339 條第1 項、（修正前）第55條、（修正前）第
41 條 第1 項、（修正前）罰金罰鍰提高標準條例第1 條前段、
第2條 ，中華民國九十六年罪犯減刑條例第2 條第1 項第3 款、
第7條 、第9 條，判決如主文。
本案經檢察官甲○○到庭執行職務。
中    華    民    國    97    年    10    月    27    日
                  刑事第十六庭  法  官  文昌
以上正本證明與原本無異。
如不服本判決應於收受本判決後10日內向本院提出上訴書狀，並
應敘述具體理由，如未敘述上訴理由者，應於上訴期間屆滿後20
日內補提理由書狀於本院（均須按他造當事人之人數附繕本）「
切勿逕送上級法院」。
中    華    民    國    97    年    10     月         日
                                書記官  吳良美
附錄本判決論罪之法條：
中華民國刑法第210條
（偽造變造私文書罪）
偽造、變造私文書，足以生損害於公眾或他人者，處5 年以下有
期徒刑。
中華民國刑法第216條
（行使偽造變造或登載不實之文書罪）
行使第210 條至第215 條之文書者，依偽造、變造文書或登載不
實事項或使登載不實事項之規定處斷。
中華民國刑法第339條
 (普通詐欺罪)
意圖為自己或第三人不法之所有，以詐術使人將本人或第三人之
物交付者，處5 年以下有期徒刑、拘役或科或併科1 千元以下罰
金。
以前項方法得財產上不法之利益或使第三人得之者，亦同。
前二項之未遂犯罰之。
附表一：
  ┌──┬─────┬────┬──────┬──────┐
  │編號│   票號   │ 發票日 │    金額    │   背書人   │
  ├──┼─────┼────┼──────┼──────┤
  │ 1  │CK0000000 │95..2.23│63,500元    │  汎達公司  │
  ├──┼─────┼────┼──────┼──────┤
  │ 2  │TC0000000 │95.2.28 │69,200元    │  汎達公司  │
  ├──┼─────┼────┼──────┼──────┤
  │ 3  │AD0000000 │95.2.28 │70,000元    │  汎達公司  │
  ├──┴─────┴────┴──────┴──────┤
  │總計：202,700元                                       │
  └───────────────────────────┘
附表二：
  ┌──┬─────┬────┬──────┬──────┐
  │編號│   票號   │ 發票日 │    金額    │   背書人   │
  ├──┼─────┼────┼──────┼──────┤
  │ 1  │HAS0000000│95.3.5  │83,000元    │   乙○○   │
  ├──┼─────┼────┼──────┼──────┤
  │ 2  │PC0000000 │95.2.20 │69,240元    │   乙○○   │
  ├──┼─────┼────┼──────┼──────┤
  │ 3  │CK0000000 │95.2.20 │56,000元    │   乙○○   │
  ├──┼─────┼────┼──────┼──────┤
  │ 4  │CK0000000 │95.2.20 │64,200元    │   乙○○   │
  ├──┼─────┼────┼──────┼──────┤
  │ 5  │CK0000000 │95.3.5  │70,000元    │   乙○○   │
  ├──┼─────┼────┼──────┼──────┤
  │ 6  │AS0000000 │95.7.26 │80,000元    │   乙○○   │
  ├──┼─────┼────┼──────┼──────┤
  │ 7  │CK0000000 │95.3.5  │66,100元    │   乙○○   │
  ├──┼─────┼────┼──────┼──────┤
  │ 8  │CK0000000 │95.3.20 │66,500元    │   乙○○   │
  ├──┼─────┼────┼──────┼──────┤
  │ 9  │CK0000000 │95.3.25 │86,000元    │   乙○○   │
  ├──┼─────┼────┼──────┼──────┤
  │ 10 │JB0000000 │95.2.25 │77,300元    │   乙○○   │
  ├──┼─────┼────┼──────┼──────┤
  │ 11 │AA0000000 │95.3.10 │83,350元    │   乙○○   │
  ├──┼─────┼────┼──────┼──────┤
  │ 12 │CSA0000000│95.3.10 │68,500元    │   乙○○   │
  ├──┼─────┼────┼──────┼──────┤
  │ 13 │GC0000000 │95.3.15 │74,300元    │   乙○○   │
  ├──┼─────┼────┼──────┼──────┤
  │ 14 │HC0000000 │95.3.20 │82,000元    │   乙○○   │
  ├──┼─────┼────┼──────┼──────┤
  │ 15 │SC0000000 │95.4.21 │50,000元    │   乙○○   │
  ├──┼─────┼────┼──────┼──────┤
  │ 16 │HAS0000000│95.4.15 │100,000元   │   張志明   │
  ├──┴─────┴────┴──────┴──────┤
  │總計：1,176,490元                                     │
  └───────────────────────────┘


司法院資訊處製作；財團法人民間司法改革基金會備份。
